【裁判字號】    90,賠,27
【裁判日期】    890815
【裁判案由】    冤獄賠償
【裁判全文】
臺灣臺北地方法院刑事判決                          八十九年度訴字第一六三號
    公  訴  人  臺灣臺北地方法院檢察署檢察官
    被      告  高鴻川
右列被告因違反毒品危害防制條例案件，經檢察官提起公訴（八十九年度毒偵字第九
、四二號），及移
如左：
    主  文
高鴻川施用第一級毒品，累犯，處有期徒刑捌月。又連續施用第二級毒品，累犯，處
有期徒刑陸月。扣案之第二級毒品安非他命壹包（淨重零點壹公克）、第一級毒品海
洛因壹包（淨重零點零捌公克）、安非他命壹大包陸小包（合計淨重壹捌點玖公克）
、安非他命燈泡殘渣壹個（量微無法析離）、安非他命參包（淨重伍壹點玖公克），
均沒收銷燬之。扣案之吸食器伍組（包含八十八年十月九日扣案之吸食器貳組、同年
十二月五日扣案之吸食器壹組、同年十二月十五日扣案之吸食器貳組）、分裝袋貳拾
伍個，均沒收。應執行有期徒刑壹年。扣案之第二級毒品安非他命壹包（淨重零點壹
公克）、第一級毒品海洛因壹包（淨重零點零捌公克）、安非他命壹大包陸小包（合
計淨重壹捌點玖公克）、安非他命燈泡殘渣壹個（量微無法析離）、安非他命參包（
淨重伍壹點玖公克），均沒收銷燬之。扣案之吸食器伍組（包含八十八年十月九日扣
案之吸食器貳組、同年十二月五日扣案之吸食器壹組、同年十二月十五日扣案之吸食
器貳組）、分裝袋貳拾伍個，均沒收。
    事  實
一、高鴻川於民國八十六年間因違反麻醉藥品管制條例案件，經本院判處有期徒刑七
    月確定，於八十八年二月十五日執行完畢（構成累犯）。復於八十七年七月間，
    因施用第二級毒品案件，經本院八十七年度毒聲字第四四八號裁定送觀察、勒戒
    後，認無繼續施用毒品之傾向，經台灣台北地方法院檢察署於八十七年八月二十
    四日以八十七年度偵字第九八０六號（起訴書誤載為九０八號）為不起訴處分確
    定；於八十八年七、八月間再因施用第二級毒品案件，經本院八十八年度毒聲字
    第一五九八號、第二０一七號送觀察勒戒後，認無繼續施用毒品之傾向，經台灣
    台北地方法院檢察署八十八年八月三十以八十八年度毒偵字第一九五號、偵字第
    一二五八八號（起訴書誤載為一九五八八號）、第一０一二七號為不起訴處分確
    定。猶不知悔改，復基於施用第二級毒品之概括犯意，自八十八年十月間某日起
    起至同年十二月十四日止，連續在台北市○○路○段二二號住處等地，多次施用
    第二級毒品安非他命。另基於施用第一級毒品海洛因之犯意，於八十八年十月九
    日下午五時五十分前二十六小時內某時在不詳地點，施用第一級毒品海洛因一次
    。嗣分別於八十八年十月九日、十二月一日、十二月五日、十二月十五日，各為
    警於台北市○○路○段二二號、光復北路七五號前、木新路三段二二號三樓、興
    隆路四段一０九巷五一號前查獲，並分別扣得第二級毒品安非他命一包（淨重０
    點一公克）、吸食器二組、第一級毒品海洛因一包（淨重０點０八公克）、安非
    他命一大包六小包（合計淨重十八點九公克）、吸食器一組、安非他命燈泡殘渣
    一個（量微無法析離）、安非他命三包（淨重五一點九公克）、分裝袋二五個、
    吸食器二組。
二、案經台北市政府警察局文山第一分局、文山第二分局報請台灣台北地方法院檢察
    署檢察官偵查起訴。
    理  由
一、訊據被告高鴻川固承認在右揭時、地連續施用第二級毒品安非他命等情不諱，然
    否認有何施用第一級毒品海洛因之犯行，辯稱：其只有施用第二級毒品安非他命
    ，並未施用第一級毒品海洛因云云。經查：
（一）被告於八十八年十月九日下午五時五十分為警查獲當時所採集之尿液，經台北
      市立療養院初驗、法務部調查局複驗結果確同時呈現嗎啡及安非他命陽性反應
      無誤，有台北市立療養院八十八年十月十三日檢驗報告書、法務部調查局00
      000000號檢驗通知書附卷可稽，被告空言否認，尚無可採。而第一級毒
      品海洛經注射入人體後，約有百分之八十於二十四小時內會自尿液中排出，故
      依人體代謝之情況，平均得檢出嗎啡之時效約二十六小時，亦有行政院衛生署
      藥物食品檢驗局八十一年藥檢一字第八一一四八八五號函在卷足憑，足認被告
      至遲於查獲當時採尿前二十六小時某時內，確曾有施用第一級毒品海洛因之事
      實。再扣案之第一級毒品海洛因一包（淨重０點０八公克）經鑑定後確含有海
      洛因成分，有法務部調查局鑑定通知書在卷可資佐證，是被告施用第一級毒品
      海洛因犯行應堪認定。
（二）被告確曾於右揭時地施用第二級毒品安非他命之事實，除據被告坦承不諱與上
      開檢驗結果外，被告於八十八年十二月一日、五日、十五日為警查獲當時所採
      集之尿液，經檢驗後亦均呈安非他命陽性反應，有台北市立療養院八十八年十
      二月二日、十二月二十二日檢驗報告書、法務部調查局00000000號檢
      驗通知書、台灣檢驗科技股份有限公司八十八年十二月二十日濫用藥物尿液檢
      驗報告附卷可參，此外復有扣案之第二級毒品安非他命一包（淨重０點一公克
      ）、吸食器二組、安非他命一大包六小包（合計淨重十八點九公克）、吸食器
      一組、安非他命燈泡殘渣一個（量微無法析離）、安非他命三包（淨重五一點
      九公克）、分裝袋二五個、吸食器二組足資佐證，被告施用第二級毒品安非他
      命亦堪認定。
（三）被告於八十七年七月間，因施用第二級毒品案件，經本院八十七年度毒聲字第
      四四八號裁定送觀察、勒戒後，認無繼續施用毒品之傾向，經台灣台北地方法
      院檢察署於八十七年八月二十四日以八十七年度偵字第九八０六號為不起訴處
      分確定；於八十八年七、八月間再因施用第二級毒品案件，經本院八十八年度
      毒聲字第一五九八號、第二０一七號送觀察勒戒後，認無繼續施用毒品之傾向
      ，經台灣台北地方法院檢察署八十八年八月三十以八十八年度毒偵字第一九五
      號、偵字第一二五八八號、第一０一二七號為不起訴處分確定等情，有台灣高
      等法院檢察刑案紀錄簡覆表、台灣高等法院被告全國前案紀錄表在卷可參。是
      本件事證已臻明確，被告業已三犯並分別施用第一級毒品、第二級毒品犯行洵
      堪認定，應依法論科。
二、核被告施用第一級毒品海洛因及第二級毒品安非他命之行為，係各犯毒品危害防
    制條例十條第一項施用第一級毒品及同條第二項施用第二級毒品之罪。其持有上
    開毒品之低度行為，各應為施用之高度行為所吸收，均不另論罪。再被告多次施
    用第二級毒品安非他命之犯行，時間緊接，方法相同，所犯構成要件相同之罪名
    ，顯係基於概括之犯意反覆為之，應依連續犯之規定以一罪論，並加重其刑。被
    告所犯上開二罪，犯意各別，罪名互異，應分論併罰。查被告於八十六年間曾因
    違反麻醉藥品管制條例案件，經本院判處有期徒刑七月確定，於八十八年二月十
    五日執行完畢，有台灣高等法院檢察署刑案紀錄簡覆表、本院被告全國前案紀錄
    表在卷足憑，其受有期徒刑執行完畢後，五年內再犯本件有期徒刑以上之罪，為
    累犯，應依刑法第四十七條規定就上開施用第一級毒品罪加重其刑、就上開施用
    第二級毒品罪遞加重其刑。爰審酌被告前曾因施用毒品觸法，經警查獲並送觀察
    勒戒後仍未戒絕，並隨即再犯，顯見其無悔改之意，其施用足以導致精神障礙、
    性格異常，甚至造成生命危險之毒品，戕害一己之身體健康，及其犯罪之動機、
    目的、手段、犯罪後之態度等一切情狀，量處如主文所示之刑，並定其應執行之
    刑。又台灣台北地方法院檢察署檢察官移送併案審理部分（八十九年度毒偵字第
    九二０、七五七號），與本件起訴之部分，有連續犯裁判上一罪之關係，本院自
    得併予審判，附此敘明。
三、八十八年十月九日扣案之第二級毒品安非他命一包（淨重０點一公克）、同年十
    二月一日扣案之第一級毒品海洛因一包（淨重０點０八公克）、安非他命一大包
    六小包（合計淨重十八點九公克）、同年十二月五日扣案之安非他命燈泡殘渣一
    個（量微無法析離）、同年十二月十五日安非他命三包（淨重五一點九公克），
    不問屬於犯人與否，均應依毒品危害防制條例第十八條第一項前段規定沒收銷燬
    之。又同年十月九日扣案之吸食器二組、同年十二月五日扣案之吸食器一組、同
    年十二月十五日扣案之分裝袋二五個、吸食器二組，均為被告所有供犯罪所用之
    物，業據被告供述在卷，應依刑法第三十八條第一項第二款宣告沒收之。
四、公訴意旨另以：被告自八十八年十月間起至同年十二月間某日止，連續在不詳地
    點多次施用第一級毒品海洛因，因認被告另涉有連續施用第一級毒品罪嫌。按犯
    罪事實應依證據認定之，無證據不得推定其犯罪事實，刑事訴訟法第一百五十四
    條定有明文。訊據被告否認有何施用第一級毒品海洛因犯行。經查：被告除於八
    十八年十月九日下午五時五十分為警查獲當時所採集之尿液，經檢驗後確呈嗎啡
    陽性反應，已如上述外，被告其餘於八十八年十二月一日、五日、十五日為警查
    獲當時所採集之尿液，經檢驗後均未呈嗎啡陽性反應，有台北市立療養院八十八
    年十二月二日、十二月二十二日檢驗報告書、法務部調查局00000000號
    檢驗通知書、台灣檢驗科技股份有限公司八十八年十二月二十日濫用藥物尿液檢
    驗報告附卷可稽，即難遽認被告於上開期日亦有施用第一級毒品海洛因，此外復
    查無其他積極證據足資證明被告於該期間有何施用第一級毒品海洛因犯行，不能
    證明被告犯罪。惟公訴人既認此部分與上開有罪之施用第一級毒品犯行，有連續
    犯之裁判上一罪關係，爰不另為無罪之諭知，併此敘明。
據上論斷，應依刑事訴訟法第二百九十九條第一項前段，毒品危害防制條例第十條第
一項、第二項、第十八條第一項，刑法第十一條前段、第五十六條、第四十七條、第
三十八條第一項第二款、第五十一條第五款，判決如主文。
本案經檢察官謝名冠到庭執行職務
中      華      民      國    八十九    年      八     月      十五     日
                                  臺灣臺北地方法院刑事第五庭
                                      法  官  陳  容  正
右正本證明與原本無異。
如不服本判決，應於判決送達後十日內，向本院提出上訴狀。
                                      書記官  林  妙  穗
中      華      民      國    八十九    年      八     月    二十一     日
附錄本案論罪科刑法條全文
毒品危害防制條例第十條
施用第一級毒品者，處六月以上五年以下有期徒刑。
施用第二級毒品者，處三年以下有期徒刑。


司法院資訊處製作；財團法人民間司法改革基金會備份。
